【裁判字號】    97,交聲更,44
【裁判日期】    971118
【裁判案由】    違反道路交通管理處罰條例聲明異議
【裁判全文】
臺灣臺北地方法院交通事件裁定        97年度交聲更字第44號
原處分機關  臺北市交通事件裁決所
異  議  人
即受處分人  甲○○
上列異議人即受處分人因違反道路交通管理處罰條例案件，對於
原處分機關臺北市交通事件裁決所中華民國九十七年八月二十七
日北市裁罰字第裁二二─Ａ一Ａ二七九九八號處分（原舉發案號
北市警交大字第Ａ一Ａ二七九九八號），聲明異議，本院於九十
七年九月二十六日以九十七年度交聲字第二二四九號裁定撤銷原
處分後，原處分機關不服提出抗告，經臺灣高等法院於九十七年
十月二十一日以九十七年度交抗字第一七六四號裁定發回本院更
為裁定，本院裁定如下：
    主  文
異議駁回。
    理  由
一、本件異議意旨略以：異議人即受處分人甲○○於民國九十七
    年四月二十九日九時二十分許，駕駛車牌號碼Ｇ五－三三五
    號營業小客車，沿臺北市○○路○段第三車道行駛至松仁路
    之交岔路口處，由東往南方向左轉進入臺北市○○路時，並
    無未依號誌指示左轉之違規行為，係紀志雄所騎乘車牌號碼
    ＷＫＣ－五三五號輕型機車違規致，致與其所駕駛之上開營
    業小客車發生交通事故。經向原處分機關陳述意見後，原處
    分機關仍認其有不依標誌、標線、號誌指示以及違反道路交
    通安全規則肇事致人受傷之違規行為，分別依道路交通管理
    處罰條例第四十八條第一項第二款、第六十三條規定處罰鍰
    新臺幣（下同）六百元併記違規點數一點，以及依第六十一
    條第三項規定記違規點數三點。異議人不服，為此，聲明異
    議等語。
二、按汽車駕駛人轉彎時，不依號誌指示行駛，處新臺幣六百元
    以上一千八百元以下罰鍰，並記違規點數一點。又汽車駕駛
    人，駕駛汽車違反道路交通安全規則，因而肇事致人受傷者
    ，記違規點數三點，道路交通管理處罰條例第四十八條第一
    項第二款、第六十三條第一項第一款、第六十一條第三項分
    別定有明文。
三、經查：
  (一)異議人係於九十七年四月二十九日上午九時十七分三十八秒
    許，即已駕駛上開營業小客車抵達上開交岔路口白虛線等待
    左轉，該時車頭尚未突出白虛線，亦即尚未進入對向車道前
    方之交岔路口處（本院交聲卷第六七頁第一張照片）；同日
    上午九時十七分四十二秒許，異議人所駕駛之上開營業小客
    車左前車頭已突出白虛線處，顯見異議人已開始緩慢往前滑
    行，而該時同在該路口待轉之另一輛營業小客車，則在靜止
    中（本院交聲卷第六七頁第三張照片）；同日上午九時十七
    分四十三秒許，異議人所駕駛之上開營業小客車車體幾乎已
    完全駛出白虛線處；同日上午九時十七分四十四秒許，異議
    人所駕駛之上開營業小客車即已駛至對向車道前方之交岔路
    口處；同日上午九時十七分四十五秒許，異議人所駕駛之上
    開營業小客車駛至案外人紀志雄所騎乘之上開輕型機車前方
    之交岔路口處，惟至此該時同在該路口待轉之另一輛營業小
    客車，均仍在靜止中（本院交聲卷第五一頁第三張照片、第
    五二頁第一張、第二張照片、第六八頁第一張、第二張照片
    ）；迄於同日上午九時十七分四十六秒許，異議人所駕駛之
    上開營業小客車與案外人紀志雄所騎乘之上開輕型機車發生
    交通事故時，該時同在該路口待轉之另一輛營業小客車始往
    前滑行稍許距離開始左轉（本院交聲卷第五二頁第三張照片
    ），此有本院當庭勘驗上開交岔路口監視錄影畫面翻拍照片
    在卷可徵。
  (二)是以，酌諸異議人前於本院調查時，具狀自承其係於同日上
    午九時十七分四十二秒許開始左轉（本院交聲卷第八八頁）
    ，以及前揭勘驗上開交岔路口監視錄影畫面翻拍照片之結果
    ，自異議人靜止在上開交岔路口待轉後，自同日上午九時十
    七分四十二秒許，開始駕車緩慢往前滑行，車頭突出待轉白
    虛線處時起，至同日上午九時十七分四十五秒許，異議人駛
    出待轉白虛線處，抵達對向車道上開輕型機車前方之交岔路
    口處時止，該時同在該路口待轉之車輛，均仍在靜止中，並
    無往前行駛開始左轉之情事，直至同日上午九時十七分四十
    六秒許，該時同在該路口待轉之車輛，始有開始往前行駛左
    轉之跡象等情觀之。若異議人辯稱其在同日上午九時十七分
    四十二秒許開始左轉時，上開交岔路口之行車管制號誌業已
    自黃燈變換為綠燈，則其他與異議人同向行駛至該交岔路口
    待轉區等待左轉之車輛，在燈號業已變換為綠燈後，仍不為
    所動，暫停在上開交岔路口處，直至同日上午九時十七分四
    十六秒許，始開始往前緩慢行駛開始左轉，顯與常情有違。
    是異議人辯稱其並無違反行車管制號誌指示云云，要係違實
    之詞，不足採信。
  (三)至與該時異議人對向亦即沿臺北市○○路○段由西往東方向
    行駛至上開交岔路口，等候由西往北方向左轉進入臺北市○
    ○路之車輛中，觀諸自同日上午九時十七分三十秒許即駛至
    該路口待轉之前後二台車號不詳之營業小客車之位置，至同
    日上午九時十七分四十五秒許止，車輛在待轉區之所在位置
    並無明顯變化，嗣於同日上午九時十七分四十六秒許，前方
    該台營業小客車原壓在白虛線之左後輪，始有往前駛出白虛
    線之情形。據此，堪認同在上開交岔路口處等候左轉之對向
    來車部分，在異議人於同日上午九時十七分四十二秒許開始
    左轉之際，並未開始左轉，而係直至同日上午九時十七分四
    十六秒許始有開始左轉之動作，此酌諸上開交岔路口監視錄
    影畫面翻拍照片附卷即明（本院交聲卷第五０頁照片至第五
    二頁照片）。是異議人辯稱其於同日上午九時十七分四十二
    秒許開始左轉時，對向車道之車輛亦已開始左轉云云，亦無
    可採。
  (四)再者，核諸與異議人同向行駛至上開交岔路口處待轉之車輛
    ，以及與異議人對向行駛至上開交岔路口處待轉之車輛，均
    係在同日上午九時十七分四十六秒許，始有往前行駛開始左
    轉之動作，在此之前，均係暫停在上開交岔路口處等候左轉
    之情，足徵上開交岔路口左轉燈號在異議人於同日上午九時
    十七分四十二秒許開始左轉之際，尚未變換為綠燈，至為灼
    然。總此，異議人辯稱並無違反行車管制號誌指示及因違反
    道路交通安全規則肇事致人受傷之違規行為云云，均係事後
    卸責之詞，不足採信。其確有在上開時間駕駛上開營業小客
    車行經上開交岔路口時，在行車管制號誌尚未變換為綠燈之
    際，搶先左轉致與案外人紀志雄所騎乘之上開輕型機車發生
    交通事故，使案外人紀志雄因此受傷之違規行為，洵堪認定
    。
四、準此，原處分機關依道路交通管理處罰第四十八條第一項第
    二款、違反道路交通管理事件統一裁罰基準及處理細則第四
    十四條第一項、違反道路交通管理事件統一裁罰基準表之規
    定，裁處異議人罰鍰六百元，並依同條例第六十三條第一項
    第一款規定，併記違規點數一點，以及依同條例第六十一條
    第三項規定，併記違規點數三點，於法並無不合，異議人之
    異議，為無理由，應予駁回。
據上論斷，應依道路交通管理處罰條例第八十七條第二項，道路
交通案件處理辦法第十九條，裁定如主文。
中    華    民    國    97    年    11    月    18    日
                        臺灣臺北地方法院交通法庭
                            法  官  吳麗英
上正本證明與原本無異。
如不服本裁定，應於裁定送達後5日內向本院提出抗告狀。
                            書記官  田華仁
中    華    民    國    97    年    11    月    18    日


司法院資訊處製作；財團法人民間司法改革基金會備份。
